【裁判字號】    98,訴,1432
【裁判日期】    990531
【裁判案由】    違反毒品危害防制條例
【裁判全文】
臺灣屏東地方法院刑事判決              98年度訴字第1432號
公  訴  人  臺灣屏東地方法院檢察署檢察官
被      告  甲○○
上列被告因違反毒品危害防制條例案件，經檢察官提起公訴（98
年度毒偵字第1397號) 及追加起訴(98 年度毒偵字第1855號) ，
嗣被告於本院準備程序進行中先就被訴事實為有罪之陳述，本院
告知被告簡式審判程序之旨，並聽取當事人之意見後，裁定改由
受命法官獨任依簡式審判程序審理，判決如下：
    主  文
甲○○施用第一級毒品，累犯，處有期徒刑捌月，扣案之第一級
毒品海洛因壹包（檢驗前淨重零點肆肆公克、檢驗後淨重零點
肆貳肆公克) 沒收銷燬之；又施用第二級毒品，累犯，處有期徒
刑伍月，扣案之第二級毒品甲基安非他命包( 驗前淨重合計
點貳玖壹公克，驗後淨重合計點貳柒陸公克) 沒收銷燬之；又
施用第一級毒品，累犯，處有期徒刑捌月，扣案之第一級毒品海
洛因壹包（檢驗前淨重零點零玖貳公克、檢驗後淨重零點零捌貳
公克) 、殘留第一級毒品海洛因之電子秤壹台均沒收銷燬之；又
施用第二級毒品，累犯，處有期徒刑伍月，扣案之殘留第二級毒
品甲基安非他命之玻璃吸食器壹組沒收銷燬之，扣案之酒精燈壹
組、空夾鏈袋壹包均沒收。應執行有期徒刑壹年陸月，扣案之第
一級毒品海洛因壹包（檢驗前淨重零點肆肆公克、檢驗後淨重
零點肆貳肆公克) 、第一級毒品海洛因壹包（檢驗前淨重零點零
玖貳公克、檢驗後淨重零點零捌貳公克) 、殘留第一級毒品海洛
因之電子秤壹台、第二級毒品甲基安非他命包( 驗前淨重合計
點貳玖壹公克，驗後淨重合計點貳柒陸公克) 、殘留第二級
毒品甲基安非他命之玻璃吸食器壹組均沒收銷燬之，扣案之酒精
燈壹組、空夾鏈袋壹包均沒收。
    事  實
一、甲○○前曾於民國78年間因竊盜案件，經臺灣高等法院臺南
    分院以79年度上訴字第1082號判決判處有期徒刑3 年，並經
    最高法院以79年度台上字第5448號判決駁回上訴而確定；復
    於81年間因違反槍砲彈藥刀械管制條例，經臺灣高等法院高
    雄分院以81年度上訴字第1914號判決判處有期徒刑10月確定
    ；又於81年間因違反麻醉藥品管理條例案件，經臺灣高雄地
    方法院以81年度易字第6717號判決判處有期徒刑6 月確定，
    上開各徒刑經接續執行，自82年7 月27日起入監服刑，於83
    年4 月23日縮短刑期假釋出監。甲○○復於83年間因違反肅
    清煙毒條例案件，經本院以83年度訴字第817 號判決判處有
    期徒刑3 年5 月、7 月，應執行有期徒刑3 年8 月確定；於
    83年間因違反槍砲彈藥刀械管制條例，經本院以84年度訴字
    第171 號判決判處有期徒刑10月確定；於83年間違反麻醉藥
    品管理條例案件，經臺灣高等法院高雄分院以84年度上訴字
    第1269號判決判處有期徒刑5 年2 月，並經最高法院以85年
    度台上字第432 號判決駁回上訴而確定；於84年間因違反肅
    清煙毒條例案件，經本院以84年度訴字第674 號判決判處有
    期徒刑3 年6 月、6 月，應執行有期徒刑3 年10月確定；於
    84年間因違反麻醉藥品管理條例案件，經本院以85年度訴字
    第178 號判決判處有期徒刑1 年確定，上開假釋因而遭撤銷
    ，再於84年12月29日起入監服刑，於92年5 月7 日縮短刑期
    假釋出監。甲○○於假釋期間又因施用毒品案件經送觀察、
    勒戒及強制戒治，上開假釋亦再次遭撤銷，自93年9 月15日
    起入監服刑，經減刑後於96年11月4 日執行完畢。
二、甲○○前於92年間因施用毒品案件，經臺灣高雄地方法院裁
    定送觀察、勒戒，認有繼續施用毒品之傾向，再經該院裁定
    送往戒治所執行強制戒治後，於93年9 月15日停止強制戒治
    自戒治所釋放，於93年9 月22日，由台灣高雄地方法院檢察
    署檢察官，以93年度戒毒偵字第1013號為不起訴處分確定，
    再於98年間因施用第一、二級毒品案件，經本院各判處有期
    徒刑8 月、6 月，連同所犯之販賣第二級毒品罪，定應執行
    刑為有期徒刑九年。詎其仍不知悔改，明知海洛因及甲基安
    非他命分屬第一、二級毒品，不得持有及施用，仍分別基於
    施用第一、二級毒品之犯意：(一)於98年7 月30日凌晨1 時許
    ，在屏東縣潮州鎮「八大樂園」前台一線省道上自小客車車
    內，以燒烤玻璃吸食器之方式，先後施用第一級毒品海洛因
    及第二級毒品甲基安非他命各1 次。嗣於同（30）日凌晨3
    時10分許，在屏東縣潮州鎮○○○路與三林路口，因行跡可
    疑為警盤查，經警在甲○○所駕駛之自小客車上查獲第一級
    毒品海洛因1 包（檢驗前淨重0.434 公克、檢驗後淨重0.
    424 公克) 、第二級毒品甲基安非他命3 包( 驗前淨重合計
    3.291 公克，驗後淨重合計3. 276公克) ，始循線查悉上情
    。(二)於98年9 月4 日某時，在車牌號碼WO-9361 號小客車內
    ，以香菸沾第一級毒品海洛因，點燃香煙之方式施用第一級
    毒品海洛因1 次。(三)於98年9 月4 日上開施用海洛因後之某
    時，在不明地點，施用第二級毒品甲基安非他命1 次。嗣於
    98年9 月4 日晚上9 時15分許，在屏東縣佳冬鄉○○街36號
    前，為警查獲，在上衣口袋扣得第一級毒品海洛因1 包（檢
    驗前淨重0.092 公克、檢驗後淨重0.082 公克) 、殘留第一
    級毒品海洛因之電子秤1 台、殘留第二級毒品甲基安非他命
    之玻璃吸食器1 組及酒精燈1 組、空夾鏈袋1 包等物。
三、案經屏東縣政府警察局潮州分局及保安警察第三總隊第二大
    隊分別報請臺灣屏東地方法院檢察署檢察官偵查起訴及追加
    起訴。
    理  由
一、本件被告甲○○所犯均係死刑、無期徒刑、最輕本刑為3 年
    以上有期徒刑以外之罪，其於準備程序中就被訴事實為有罪
    之陳述，經法官告知簡式審判程序之旨，並聽取當事人之意
    見後，本院認為適宜由受命法官獨任進行簡式審判程序。
二、上揭事實，業據被告甲○○於警詢、檢察官偵訊及本院審理
    時坦承不諱，且被告先後二次為警查獲時所採集之尿液檢體
    ，經送請高雄市立凱旋醫院及臺灣檢驗科技股份有限公司以
    酵素免疫分析法及氣相層析質譜儀法檢驗，結果呈甲基安非
    他命及嗎啡陽性反應，有高雄市立凱旋醫院98年9 月25日編
    號A00000000 號濫用藥物尿液檢驗報告及臺灣檢驗科技股份
    有限公司公司98年8 月18日編號KＺ000000000000號濫用藥物
    尿液檢驗報告各1 紙在卷足憑。另扣案之第一級毒品海洛因
    1 包（檢驗前淨重0.434 公克、檢驗後淨重0.424 公克) 、
    海洛因1 包（檢驗前淨重0.092 公克、檢驗後淨重0.082 公
    克) 、第二級毒品甲基安非他命3 包( 驗前淨重合計3.291
    公克，驗後淨重合計3.276 公克) ，分別送請高雄市立凱旋
    醫院及高雄醫學大學附設中和紀念醫院鑑定結果，分別係第
    一級毒品海洛因及第二級毒品甲基安非他命無誤，有高雄市
    立凱旋醫院98年8 月5 日高市凱醫驗字第10785 號、98年10
    月14日高市凱醫驗字第11484 號濫用藥物成品檢驗鑑定書各
    1 紙、高雄醫學大學附設中和紀念醫院98年12月18日編號
    0000-000號、0000-000號、0000-000號檢驗報告各一紙在卷
    可按。又扣案之電子秤1 台殘留第一級毒品海洛因、玻璃吸
    食器1 組殘留第二級毒品甲基安非他，亦有高雄市立凱旋醫
    院98年9 月30日高市凱醫驗字第11306 號濫用藥物成品檢驗
    鑑定書1 紙附卷可按，此外，復有酒精燈1 組、空夾鏈袋1
    包等物扣案可資佐證，堪信被告上開自白確與事實相符。按
    施用第一、二級毒品為犯罪行為，毒品危害防制條例第10條
    定有處罰明文，故施用第一、二級毒品者，依前揭規定本應
    科以刑罰，惟基於刑事政策，對合於一定條件之施用者，則
    依同條例第20條、第23條之規定，施以觀察、勒戒及強制戒
    治之保安處分，又毒品危害防制條例於92年7 月9 日修正公
    布，自93年1 月9 日施行，其中第20條、第23條將施用毒品
    之刑事處遇程序，區分為「初犯」及「5 年內再犯」、「5
    年後再犯」，依其立法理由之說明：「初犯」，經觀察、勒
    戒或強制戒治後，應為不起訴處分或不付審理之裁定；經觀
    察、勒戒或強制戒治執行完畢釋放後，「5 年內再犯」者，
    因其再犯率甚高，原實施之觀察、勒戒及強制戒治既已無法
    收其實效，爰依法追訴或裁定交付審理，至於經觀察、勒戒
    或強制戒治執行完畢釋放後，「5 年後再犯」者，前所實施
    之觀察、勒戒或強制戒治已足以遮斷其施用毒品之毒癮，為
    期自新及協助其斷除毒癮，仍適用「初犯」規定，先經觀察
    、勒戒或強制戒治之程序，從而依修正後之規定，僅限於「
    初犯」及「5 年後再犯」2 種情形，始應先經觀察、勒戒或
    強制戒治程序。倘被告於5 年內已再犯，經依法追訴處罰，
    縱其第3 次（或第3 次以上）再度施用毒品之時間，在初犯
    經觀察、勒戒或強制戒治執行完畢釋放5 年以後，已不合於
    「5 年後再犯」之規定，且因已於「5 年內再犯」，顯見其
    再犯率甚高，原實施觀察、勒戒或強制戒治，已無法收其實
    效，即應依該條例第10條處罰（最高法院97年度第5 次刑事
    庭會議決議意旨參照），查被告前因施用毒品案件，有如上
    開事實欄所示觀察、勒戒完畢，且於觀察、勒戒執行完畢後
    5 年內，再犯施用毒品罪受科刑判決並執行完畢等情，有臺
    灣高等法院被告前案紀錄表在卷可稽，則被告再犯本件施用
    毒品罪，依據上開說明，自應依法論罪科刑。
三、查海洛因為毒品危害防制條例第2 條第2 項第1 款明定之第
    一級毒品；甲基安非他命為同條例第2 條第2 項第2 款明定
    之第二級毒品，均不得持有及施用，核被告甲○○所為，係
    犯該條例第10條第1 項之施用第一級毒品罪及同條第2 項之
    施用第二級毒品罪。其施用前持有第一級毒品海洛因及第二
    級毒品甲基安非他命之低度行為，應分別為其施用第一級毒
    品海洛因及第二級毒品甲基安非他命之高度行為所吸收，不
    另論罪。被告所犯施用第一級毒品2 罪及施用第二級毒品2
    罪等4 罪間，犯意個別、行為互殊，應予分論併罰。被告前
    因違反槍砲彈藥刀械管制條例等案件，有如事實欄所載有期
    徒刑執行完畢之事實，有臺灣高等法院被告前案紀錄表1 份
    在卷可稽，其於受徒刑之執行完畢，5 年以內故意再犯本件
    有期徒刑以上之罪，為累犯，所犯4 罪均應依刑法第47條第
    1 項之規定加重其刑。爰審酌被告前經觀察、勒戒、強制戒
    治後，仍未戒斷其施用毒品之惡習，並參酌其素行狀況、犯
    罪之動機、目的、手段、所生戕害其身心情形及犯罪後坦承
    犯行，態度尚非惡劣等一切情狀，分別就其施用第一級毒品
    海洛因及第二級毒品甲基安非他命等犯行，量處如主文所示
    之刑，並定其應執行之刑。
四、扣案之第一級毒品海洛因1 包（檢驗前淨重0.434 公克、檢
    驗後淨重0.424 公克) 、海洛因1 包（檢驗前淨重0.092 公
    克、檢驗後淨重0.082 公克) 、第二級毒品甲基安非他命3
    包( 驗前淨重合計3.291 公克，驗後淨重合計3.276 公克)
    ，經送檢驗結果，分別係第一級毒品海洛因及第二級毒品甲
    基安非他命，已如前述；又扣案之電子秤1 台殘留第一級毒
    品海洛因、玻璃吸食器1 組殘留第二級毒品甲基安非他，其
    上殘留之第一、二級毒品均無法析離，應視同毒品，均應依
    毒品危害防制條例第18條第1 項前段之規定併予宣告沒收銷
    燬之。至扣案之酒精燈1 組、空夾鏈袋1 包係被告所有供犯
    罪所用之物，業據被告供述在卷，應依刑法第38條第1 項第
    2 款宣告沒收。
據上論斷，應依刑事訴訟法第273 條之1第1項、第299 條第1 項
前段，毒品危害防制條例第10條第1 項、第2 項、第18條第1 項
前段，刑法第11條、第38條第1 項第2 款、第47條第1 項、第51
條第5 款、第9款，判決如主文。
本案經檢察官劉昀到庭執行職務。
中    華    民    國    99    年    5     月    31    日
                  刑事第一庭    法  官  涂裕洪
以上正本證明與原本無異。
如不服本判決應於收受判決後10日內向本院提出上訴書狀，並應
敘述具體理由；其未敘述上訴理由者，應於上訴期間屆滿後20日
內向本院補提理由書（均須按他造當事人之人數附繕本）「切勿
逕送上級法院」。
中    華    民    國    99    年    5     月    31    日
                                書記官  卓春成
附錄本判決論罪科刑法條全文：
毒品危害防制條例第10條
施用第一級毒品者，處六月以上五年以下有期徒刑。
施用第二級毒品者，處三年以下有期徒刑。

司法院資訊處製作；財團法人民間司法改革基金會備份。
